【裁判字號】    95,易,2997
【裁判日期】    951026
【裁判案由】    侵占
【裁判全文】
臺灣臺中地方法院刑事判決              95年度易字第2997號
公  訴  人  臺灣臺中地方法院檢察署檢察官
被      告  甲○○
                    （現另案在臺灣臺中監獄執行）
上列被告因侵占案件，經檢察官提起公訴（95年度偵緝字第1094
號），被告於準備程序中就被訴事實為有罪之陳述，受命法官於
聽取當事人之意見後，由本院合議庭裁定改依簡式審判程序審理
，本院判決如下：
    主  文
甲○○連續意圖為自己不法之所有，而侵占自己持有他人之物，
處有期徒刑陸月，如易科罰金，以參佰元（即新臺幣玖佰元）折
算壹日。
    犯罪事實
一、甲○○與乙○○原係同事關係，詎甲○○竟基於意圖為自己
    不法所有之概括犯意，自民國94年7月16日起至94年8月初止
    ，連續收受乙○○所交付委託其代為委請律師之費用新臺幣
    （下同）五萬元，及代為投資之款項二十萬元後，以易持有
    為所有之意思，全部予以侵占入己，而未代行乙○○所託事
    宜，也未將款項還給乙○○。
二、案經乙○○訴請臺灣臺中地方法院檢察署檢察官偵查起訴。
    理  由
一、上揭犯罪事實業據被告甲○○坦承不諱，核與告訴人乙○○
    指訴之情節相符，並有被告與告訴人所簽立之合作契約書、
    協議書、和解書、被告簽收款項之收據、告訴人向被告催討
    款項之存證信函等資料附卷可稽（參他卷第8～13頁）。本
    件事證明確，被告犯行應堪認定。
二、核被告所為，係犯刑法第335條第1項之侵占罪。又刑法於
    94年2月2日修正公布，並於95年7月1日生效施行，修正前之
    刑法第56條連續犯規定已於修正中被刪除，此刪除雖非犯罪
    構成要件之變更，但顯已影響行為人刑罰之法律效果，自屬
    法律有變更，新舊法比較結果，新法並未較有利於行為人，
    依刑法第2條第1項前段規定，仍應適用較有利於被告之行為
    時法即舊法論以連續犯。被告多次侵占犯行，時間緊接，方
    法相同，觸犯構成要件相同之罪名，顯係基於概括犯意為之
    ，應依連續規定論以一罪，並加重其刑。刑法第335條第1
    項之侵占罪，法定刑得科或併科一千元以下罰金，依修正後
    刑法施行法增訂第1條之1：「94年1月7日刑法修正施行後，
    刑法分則編所定罰金之貨幣單位為新臺幣，94年1月7日刑法
    修正時，刑法分則編未修正之條文定有罰金者，自94年1月7
    日刑法修正施行後，就其所定數額提高為三十倍，但72年6
    月26日至94年1月7日新增或修正之條文，就其所定數額提高
    為三倍。」，及刑法第33條第5款修正為：「主刑之種類如
    下：五、罰金：新臺幣一千以上，以百元計算之」等規定觀
    之，依修正後之法律，刑法第335條第1項侵占罪所得科或併
    科之罰金刑最高為新臺幣三萬元，最低為新臺幣一千元，然
    依被告行為時之刑罰法律，即罰金罰鍰提高標準條例第1條
    前段規定之提高倍數十倍及修正前刑法第33條第5款規定之
    罰金最低額一元計算，則刑法第335條第1項侵占罪所得科或
    併科之罰金最高為銀元一萬元，最低額為銀元十元，若換算
    為新臺幣，最高額與新法同為新臺幣三萬元，最低額則僅為
    新臺幣三十元。比較上述修正前、後之刑罰法律，應以修正
    前之刑法第33條第5款之規定較有利於被告。爰審酌被告犯
    後坦承所為態度良好，頗具悔意，案發後已先償還告訴人六
    千元，此經告訴人及被告陳明在卷，惟所侵占款項非微等一
    切情狀，量處如主文所示之刑。再修正前之刑法第41條第1
    項前段規定：「犯最重本刑為五年以下有期徒刑以下之刑之
    罪，而受六個月以下有期徒刑或拘役之宣告，因身體、教育
    、職業、家庭之關係或其他正當事由，執行顯有困難者，得
    以一元以上三元以下折算一日，易科罰金」，被告行為時之
    易科罰金折算標準，修正前罰金罰鍰提高標準條例第2條前
    段（現已刪除）規定，就其原定數額提高為一百倍折算一日
    ，則本件被告行為時之易科罰金折算標準，應以銀元三百元
    折算一日，經折算為新臺幣後，應以新臺幣九百元折算為一
    日，而修正後之刑法第41條第1項前段規定：「犯最重本刑
    為五年以下有期徒刑以下之刑之罪，而受六個月以下有期徒
    刑或拘役之宣告者，得以新臺幣一千元、二千元或三千元折
    算一日，易科罰金」，比較修正前後之易科罰金折算標準，
    以修正前之規定，較有利於被告，依刑法第2條第1項前段之
    規定，本件應適用修正前刑法第41條第1項前段，定其易科
    罰金之折算標準。
據上論斷，應依刑事訴訟法第273條之1第1項、第299條第1項前
段，刑法第2條第1項前段、第335條第1項、修正前刑法第56條、
修正前刑法第33條第5款、修正前刑法第41條第1項前段，罰金罰
鍰提高標準條例第1條前段、修正前罰金罰鍰提高標準條例第2條
，判決如主文。
中    華    民    國    95    年    10    月    26    日
                            法  官  李秋娟
如不服本判決，應於判決送達後10日內，向本院提出上訴狀（須
附繕本），上訴於臺灣高等法院臺中分院。
                            書記官  吳慕先
中    華    民    國    95    年    10    月    26    日
附錄論罪科刑法條
中華民國刑法第335條（普通侵占罪）
意圖為自己或第三人不法之所有，而侵占自己持有他人之物者，
處五年以下有期徒刑、拘役或科或併科一千元以下罰金。
前項之未遂犯罰之。


司法院資訊處製作；財團法人民間司法改革基金會備份。
